【裁判字號】    99,聲,1502
【裁判日期】    990615
【裁判案由】    聲請解除限制出境
【裁判全文】
臺灣高等法院刑事裁定                  99年度聲字第1502號
聲  請  人
即  被  告  甲○○
選任辯護人  楊貴森律師
上列聲請人因違反證券交易法等案件（本院98年度上重訴字第62
號），聲請解除限制出境，本院裁定如下：
    主  文
聲請駁回。
    理  由
一、聲請意旨略以：聲請人即被告致力於研究開發零污染之革命
    性電動車自動回充發電系統裝置，4年來所研究開發之天然
    能源包括：(1)電動車行駛時可自動回充發電供應本身使用，
    不需外充電，並提出發明專利申請；(2)於96年1月15日成立
    世紀動力股份有限公司，研發偏心式動力增益機構，已研發
    成功並取得發明專利權及發明專利證書。且於96年1月間成
    立世紀動力股份有限公司，擔任總召集人。聲請人因有前述
    2項發明免能源電力，受到上海世博會國際信息發展網館重
    視，特別邀請至中國上海演講，懇請法院體諒聲請人之努力
    及用心，准予解除限制出境云云。並提出發明專利申請書、
    證明書、世紀動力股份有限公司契約書、董事監察人名單、
    上海世博會國際信息發展網館邀請函為證。
二、按限制被告之住居，其目的在輔助具保、責付之效力，以保
    全審判之進行及刑罰之執行。是以對具保、責付並限制住居
    之被告，有無繼續限制其住居之必要，當以此為考量。而限
    制出境，依其性質，應為限制住居處分之一，法院是否限制
    被告出境，其審酌之情形亦同（參見最高法院91年度臺抗字
    第467 號裁定意旨）。復按，國民涉有重大經濟犯罪或重大
    刑事案件嫌疑，經權責機關通知限制出國者，應禁止其出國
    ，入出國及移民法第6條第1項第6款定有明文。內部政及法
    務部並依該法第7條第3項之授權，訂定「重大經濟犯罪或重
    大刑事案件不予許可或禁止出國認定標準」（嗣於97年8月1
    日修正更名為「國民涉嫌重大經濟犯罪重大刑事案件或有犯
    罪習慣不予許可或禁止入出國認定標準」）之法規命令，該
    認定標準第4條第4款明定，涉有證券交易法第171條至第174
    條之罪嫌，且斟酌當時社會狀況，足以危害經濟發展，破壞
    金融安定者，應認定其涉嫌重大經濟。
三、經查：
  (一)本件聲請人即被告涉犯違反證券交易法等案件，經原審訊問
    後，雖認其犯罪嫌疑重大，惟無羈押必要，而指定新臺幣（
    下同）100萬元之保證金，並諭知限制住居及限制出境，嗣
    經原審於98年7月30日以95年度重訴字第56號刑事判決判處
    有期徒刑10年，併科罰金新台幣1億元在案。
  (二)原審認聲請人於91年間設立安磊公司及增資時，所為股款不
    實之登記之目的，均在於便利其日後以虛偽、詐欺或其他足
    致他人誤信之方式，出售安磊公司股票及新股認股憑證。復
    審酌聲請人與共同被告胡文華、黃教程及盧清吉等人，均係
    企業之經營者，不思以正常管道經營企業利人利己，卻利用
    一般人願購買有潛力之未上市、上櫃高科技產業股票牟利之
    想法，及我國與斯里蘭卡並無邦交，國人取得當地資訊困難
    無法查證之條件，逕以未取得開採權、出口權，並無價值之
    斯里蘭卡石英礦區探勘權申請書或執照，或價值不高之石英
    礦開採權或出口權執照，和僅以數百萬元自美國所購得，並
    無技術門檻及專利之石英研磨技術文件，以及利用上開不實
    文件委託不知情之中華徵信公司所，據以製作鑑定聲請人應
    有高達10億元之石英礦代理權及精鍊技術之評估報告為幌，
    以開設宏鑫公司廣招業務員以多層次傳銷方式，向臺灣各地
    尤其是民風純樸之東部地區民眾詐騙，使各地民眾誤認有利
    可圖，紛紛以每張3萬至5萬之價格，購買聲請人及安磊公司
    之有價證券，被害人數高達2000多人，被害金額保守估計高
    達4億多元，影響社會經濟秩序甚為重大，且聲請人犯後猶
    飾詞狡辯，毫無悔意，更於95年2月15日知悉安磊公司遭搜
    索後，佯稱需多日後始得到案說明，卻連夜趕回臺北，將安
    磊公司銀行帳戶內600餘萬元提領一空，以供己藏匿花用，
    益見其漠視安磊公司股東權益之惡劣行徑，另斟酌日後審理
    程序中之證據調查，均有待聲請人在場始得順利進行，為保
    全審判之進行及刑罰之執行，有為限制出境之強制處分的必
    要，而裁定應予限制住居及限制出境，經核於法並無不合。
  (三)聲請人雖稱獲邀前往上海發表演說云云，惟依聲請人提出之
    卷附「上海世博會國際信息發展網館邀請函」觀之，其活動
    性質係畫作展出暨舉辦文化論壇，邀請對象既非特定限於聲
    請人，亦非如聲請意旨所稱，邀請聲請人前往演講，更無從
    得出此活動與聲請人所稱之免能源電力專利有何關聯性。況
    上開活動係邀請性質，參與上述活動非聲請人維持生活所必
    要，亦不影響其日常工作及生活，且受邀出國演說非屬個人
    生活或工作上必要且絕對不可或缺之行為，受邀人當有自行
    決定是否受邀與會之權利，在尋常時期，尚有因個人私事婉
    謝邀請之可能，或改以視訊或遞交書面報告方式進行之替代
    方案，是此一聲請事由，相對於聲請人目前因涉嫌違反證券
    交易法等之重大犯罪，因而遭限制出境一情，實難認有何急
    迫性或親自出國與會之不可取代性。揆諸前揭說明，對聲請
    人予以限制出境，亦為保全被告全程到庭接受審判之較輕微
    之強制處分手段，並未逾越比例原則之必要程度。綜上所述
    ，基於保全本案審判進行、調查證據之目的，及限制出境已
    屬限制被告之基本權較為輕微之保全手段，並審酌公共利益
    ，認仍有限制聲請人出境之必要，本件聲請准予解除限制出
    境，並無理由，應予駁回。
四、據上論斷，應依刑事訴訟法第220條，裁定如主文。
中    華    民    國    99    年    6     月    15    日
            刑事第十六庭審判長法  官  陳晴教
                              法  官  許增男
                              法  官  王敏慧
以上正本證明與原本無異。
如不服本裁定，應於收受送達後五日內向本院提出抗告狀。
                              書記官  丁淑蘭
中    華    民    國    99    年    6     月    15    日

司法院資訊處製作；財團法人民間司法改革基金會備份。
